【裁判字號】    89,台上,7297
【裁判日期】    891130
【裁判案由】    偽造文書
【裁判全文】
最高法院刑事判決                              八十九年度台上字第七二九七號
    上  訴  人  甲○○
右上訴人因偽造文書案件，不服台灣高等法院台中分院中華民國八十九年八月十七日
第二審判決（八十九年度上訴字第九三一號，起訴案號：台灣彰化地方法院檢察署八
十八年度偵字第四六三三號），提起上訴，本院判決如左：
    主  文
上訴駁回。
    理  由
按刑事訴訟法第三百七十七條規定，上訴於第三審法院，非以判決違背法令為理由，
不得為之。是提起第三審上訴，應以原判決違背法令為理由，係屬法定要件。如果上
訴理由狀並未依據卷內訴訟資料，具體指摘原判決不適用何種法則或如何適用不當，
或所指摘原判決違法情事，顯與法律規定得為第三審上訴理由之違法情形，不相適合
時，均應認其上訴為違背法律上之程式，予以駁回。本件原判決撤銷第一審不當之判
決，仍處上訴人甲○○連續行使偽造私文書之罪刑，已詳述認定犯罪事實之依據及憑
以認定之理由，並對上訴人否認犯罪之辯詞，如何不足採信，均已依據卷內資料予以
指駁及說明，從形式上觀察，原判決並無任何違背法令之處。原審依據上訴人於偵審
中所供、告訴人卓沛霖及告訴代理人卓陳秀美所指訴，證人張義雄、張陳甘蜜、賴碧
時、劉玉燕、朱淑娟、魏月縫、周瑞燦、卓燕菁、丁惠盈、曾敬良、陳珠蘭等人於偵
審中所述，互助會簿、得標順序表及私立中國醫藥學院附設醫院函及附件等證據，認
定上訴人有連續行使偽造私文書之犯行，其證據之取捨及判斷，均合於證據法則。上
訴人於偵查時自承：嗣後張義雄因病退出等語，核與證人張義雄證詞相符，上訴人既
未能提出其主張受讓張義雄會員資格之明確證據，復為證人張義雄於偵審中否認轉讓
之情事，原審認定上訴人有冒用張義雄名義標會之事實，核無違誤，至於證人張義雄
究於民國八十六年六月或九月繳交會頭錢，與本案犯罪構成要件待證事實無關，對判
決本旨不生影響。況本院為法律審，上訴人提出會員張碩偉係張義雄之子，繳交會款
多次，張義雄豈有不知其被列名冊上云云之新事實，無從審酌，併此敘明。其次，證
人賴碧時於第一審審理時並未證稱：多次以電話請被告代為投標云云，且上訴人亦未
能提出賴女委其代標之確切證據；另證人賴碧時於第一審雖證稱：因上訴人說要散會
，要跟我清楚，將我已繳之會錢拿到公司給我等語，非指其得標之會錢，上訴人於第
一審亦供稱係告訴她週轉不靈要散會等語，原審認定上訴人有冒用賴碧時名義標會之
事實，及上訴人呈報法院其自述之得標名單，尚不足為有利上訴人之證據。再者，互
助會會首若有虛列他人為會員之情形，並以虛列會員之名義冒標，在刑事上當然構成
偽造文書罪，告訴人卓沛霖於偵審中陳稱：都有去現場標會，以紙條寫標單等語，證
人曾敬良於第一審亦證述：一般有親自到其家標，也有以電話標等語，復參諸互助會
名單說明欄載：每個月十五日晚上八點鐘在會頭（處）開標等語，上訴人顯係以標單
方式決標，並非單以口頭表示係桂香、美玉得標，原判決認定偽造之標單依刑法第二
百二十條第一項之規定，應以私文書論，核無違誤。末查原判決係認定上訴人多次於
投標時，冒用他人名義書寫偽造之投標單，持以行使而詐取會款等情，並未就上訴人
以會首名義製作會員名單部分，併論以偽造私文書罪。是上訴意旨另稱：伊製作之會
員名單，內容縱有不實，亦不成立偽造私文書罪，原判決適用法則不當云云，顯與卷
證資料不符。上訴意旨置原判決之論敘於不顧，仍執前詞，對原審採證認事之職權行
使，任意指摘，難謂已符合首揭法定上訴要件，其上訴違背法律上之程式，應予駁回
。
據上論結，應依刑事訴訟法第三百九十五條前段，判決如主文。
中      華      民      國    八十九    年     十一     月     三十     日
                              最高法院刑事第六庭
                                  審判長法官  謝  家  鶴
                                        法官  洪  文  章
                                        法官  花  滿  堂
                                        法官  陳  世  淙
                                        法官  洪  佳  濱
      右正本證明與原本無異
                                              書  記  官
中      華      民      國    八十九    年     十二     月     十四     日


司法院資訊處製作；財團法人民間司法改革基金會備份。
